臺灣臺南地方法院刑事判決
110年度訴字第1134號
公  訴  人  臺灣臺南地方檢察署檢察官
被      告  黃清沂


選任辯護人  呂維凱律師
上列被告因違反毒品危害防制條例案件，經檢察官提起公訴（11
0年度偵字第20136號、110年度營偵字第1823號），本院判決如
下：
    主  文
黃清沂犯如附表一編號1、2所示之罪，均累犯，共貳罪，各處如
附表一編號1、2所示之刑，應執行有期徒刑肆年貳月。
未扣案之販賣第二級毒品所得共計新臺幣貳仟元沒收，如全部或
一部不能沒收時，追徵之。
扣案附表二編號6所示之物，沒收。
    事  實
一、黃清沂明知甲基安非他命屬毒品危害防制條例第2條第2項第
    2款所列之第二級毒品，不得販賣，竟基於販賣第二級毒品
    甲基安非他命以營利之犯意，以扣案如附表二編號6之行動
    電話所安裝之手機通訊軟體作為聯繫工具，各於附表一編號
    1、2所示時間、交易地點，販賣第二級毒品甲基安非他命與
    王欽賜以牟利（交易金額、交易方式均詳如附表一所示）。
    嗣經警循線追查，其於民國110年9月9日16時56分，在臺南
    市○○區○○路00○0號遭警拘提，並於同日17時6分在其位於臺
    南市○○區○○街00巷00號住處為警搜索扣得附表二所示之物。
二、案經嘉義縣警察局竹崎分局報告臺灣臺南地方檢察署檢察官
    偵查起訴。
    理  由
壹、證據能力方面
    本判決後述所引用之傳聞證據，當事人、辯護人於本院審理
    時，均同意有證據能力，且於本院調查證據時，均知有刑事
    訴訟法第159條第1項不得為證據之情形，而於本案言詞辯論
    終結前均未再聲明異議。本院審酌該等傳聞證據製作時之情
    況，並無違法不當及證明力明顯過低之瑕疵，以之作為證據
    ，應屬適當，故依同法第159條之5規定，認該等傳聞證據均
    有證據能力。
貳、實體方面
一、被告對於附表一所示販賣第二級毒品犯罪事實於偵查及本院
    審理時均坦承不諱，且有附表一備註欄所列證據附卷可稽；
    足見被告此部分自白與事實相符，應可採信。又近年第二級
    毒品甲基安非他命危害社會日益嚴重，治安機關對於查緝非
    法販賣毒品工作，無不嚴加執行，設若無利可圖，衡情被告
    當無甘冒被查緝法辦重刑之理；且被告於本院審理時已自承
    販賣毒品等情，是被告有藉由販賣毒品賺取利潤，以供自身
    生活所需之營利意圖甚明。從而，本件事證明確，被告前揭
    如附表一所示犯行，均堪以認定，應予依法論科。
二、論罪科刑 
  ㈠核被告就附表一編號1、2所為，各係犯毒品危害防制條例第4
    條第2項之販賣第二級毒品罪。被告各於附表一所示販賣前
    持有第二級毒品安非他命之低度行為，分別為販賣第二級毒
    品之高度行為所吸收，均不另論罪。
  ㈡被告所犯附表一編號1、2所示販賣第二級毒品罪，共計2罪，
    犯意各別，行為互殊，應予分論併罰。
  ㈢刑之加重事由
    被告前因多次施用第二級毒品案件，經本院以109年度聲字
    第2192號裁定應執行有期徒刑1年9月確定，於110年3月3日
    執行完畢，有臺灣高等法院被告前案紀錄表1份在卷可稽。
    查被告於有期徒刑執行完畢後，5年內故意再犯本件法定刑
    有期徒刑以上之上開2罪，依刑法第47條第1項之規定，均構
    成累犯。依司法院大法官會議釋字第775號解釋意旨，為避
    免發生罪刑不相當之情形，法院就本案應依該解釋意旨，裁
    量是否加重最低本刑。而所謂避免發生上述罪刑不相當之情
    形，是指避免發生因累犯加重本刑，致生行為人所受之刑罰
    超過其所應負擔罪責之情形。茲審酌被告其已曾因施用毒品
    案件，經科處刑責，已深知毒品之害，本院權衡以上各情後
    ，認依刑法第47條第1項規定，就被告所犯本案之上開2罪予
    以加重其最低本刑，尚符罪刑相當原則，並未致生行為人所
    受之刑罰超過其所應負擔罪責而使其人身自由因此遭受過苛
    之侵害，自無違反憲法比例原則之情事。故就被告所犯附表
    一所示之罪，爰依刑法第47條第1項規定，各予以加重其刑
    。惟因附表一所示販賣第二級毒品罪之法定刑為無期徒刑部
    分，依法不得加重，故被告販賣第二級毒品罪部分僅就有期
    徒刑及罰金部分加重其刑。
  ㈣刑之減輕事由
  ⑴被告就附表一所示販賣第二級毒品犯行，於偵查及本院審理
    時自白明確，此有附表一備註欄所列被告供述筆錄可參，故
    附表一所示犯行均應依毒品危害防制條例第17條第2項規定
    減輕其刑。
  ⑵被告雖供述毒品來源為綽號「阿誌」，且有可能與王欽賜之
    其他毒品來源相同云云，然被告未能於警詢筆錄中詳細指證
    綽號「阿誌」男子真實身分，僅就警方蒐獲證據無法追查被
    告所供稱之綽號「阿誌」男子，且經查扣案被告行動電話通
    訊軟體LINE中已無相關犯罪證據可資佐證，另有關王欽賜涉
    嫌販賣苐二級毒品安非他命案指證毒品上游犯罪嫌疑人綽號
    「阿祥」男子部分，警方目前正積極追查綽號「阿祥」真實
    身分，此有嘉義縣警察局竹崎分局如附表三所示職務報告可
    憑，故本案並無毒品危害防制條例第17條第1項規定之適用
    。
  ⑶按刑法第59條所規定之酌量減輕其刑，係裁判上之減輕，必
    以犯罪之情狀可憫恕，認為宣告法定最低度之刑猶嫌過重者
    ，始有其適用。如別有法定減輕之事由，應先依法定減輕事
    由減輕其刑後，科以最低刑度，猶嫌過重時，始得為之（最
    高法院99年度台上字第5999號判決意旨參照）。本件被告就
    附表一所示販賣第二級毒品犯行，均為小額交易（僅新臺幣
    1000元），交易對象僅一人即王欽賜，其販賣毒品之數量及
    獲取之利益已與大毒梟不同，且被告有正當、固定之職業（
    髮型設計師），有被告免費提供為弱勢民眾剪髮服務、髮型
    藝術聚會相關照片可參，依此客觀犯罪情狀，經上述減刑後
    ，對被告即使量處法定最低刑度有期徒刑5年仍嫌過重，難
    謂符合罪刑相當性及比例原則，亦無從與大毒梟之惡行有所
    區隔，客觀上足以引起一般人之同情，此部分犯罪情狀尚有
    可憫之處，爰就被告附表一所示犯行，均依刑法第59條規定
    減輕其刑。
  ㈤被告有前揭刑之加重減輕事由，就其所犯上開之罪，各依刑
    法第47條第1項、毒品危害防制條例第17條第2項、刑法第59
    條規定，先加（不含法定刑無期徒刑部分）後遞減之。
　㈥爰審酌毒品為國家嚴格查禁之違禁物，被告為前開販毒行為
    ，助長毒品流通，所生危害匪淺，非但殘害人體身心健康，
    並導致施用毒品之人為購買毒品而觸犯刑典，間接危害社會
    治安，敗壞社會風氣，實不可取，惟念及被告坦認全部犯行
    ，態度均非不良，暨考量被告各次販毒所得金額非鉅，及被
    告之智識、家庭、生活經濟狀況等一切情狀，各量處如附表
    一所示之刑，並定其應執行之刑。
三、沒收
　　被告就附表一所示販賣第二級毒品所得，各如附表一交易金
    額欄所示，共計販毒所得為新臺幣2,000元，均未扣案，然
    依卷內事證，並無證據足認被告已將該等犯罪所得轉給第三
    人，自應認仍屬被告所有，且如宣告沒收或追徵，亦無刑法
    第38條之2第2項所定「過苛之虞」、「欠缺刑法上之重要性
    」、「犯罪所得價值低微」或「為維持受宣告人生活條件之
    必要」情形，自均應依刑法第38條之1第1項、第3項規定宣
    告沒收，於全部或一部不能沒收時（本件販毒所得並無不宜
    執行沒收之情形），追徵之（因犯罪所得金額已屬確定，自
    毋庸記載追徵其價額）。扣案如附表二編號6所示之物，應
    予沒收，其餘扣案物則不予沒收（理由各詳附表二備註欄）
    。
據上論斷，應依刑事訴訟法第299條第1項前段，毒品危害防制條
例第4條第2項、第17條第2項、第19條第1項，刑法第11條、第47
條第1項、第59條、第51條第5款、第38條之1第1項前段、第3項
，判決如主文。
本案經檢察官許友容提起公訴，檢察官蘇聖涵到庭執行職務。
中　　華　　民　　國　　111 　年　　1 　　月　　27　　日
　　　　　　　　　刑事第八庭  審判長法　官 鄭燕璘
　　　　　　　　　                  法  官 陳碧玉
　　　　　　　　　                  法  官 郭瓊徽
以上正本證明與原本無異。
如不服本判決應於收受本判決後20日內向本院提出上訴書狀，並
應敘述具體理由。其未敘述上訴理由者，應於上訴期間屆滿後20
日內向本院補提理由書狀（均須按他造當事人之人數附繕本）「
切勿逕送上級法院」。 
                                    書記官 王珮君
中　　華　　民　　國　　111 　年　　1 　　月　　27　　日
附錄
毒品危害防制條例第4條
製造、運輸、販賣第一級毒品者，處死刑或無期徒刑；處無期徒
刑者，得併科新臺幣 3 千萬元以下罰金。
製造、運輸、販賣第二級毒品者，處無期徒刑或 10 年以上有期
徒刑，得併科新臺幣 1 千 5 百萬元以下罰金。
製造、運輸、販賣第三級毒品者，處 7 年以上有期徒刑，得併
科新臺幣 1 千萬元以下罰金。
製造、運輸、販賣第四級毒品者，處 5 年以上 12 年以下有期
徒刑，得併科新臺幣 5 百萬元以下罰金。
製造、運輸、販賣專供製造或施用毒品之器具者，處 1 年以上
7 年以下有期徒刑，得併科新臺幣 1 百 50 萬元以下罰金。
前五項之未遂犯罰之。

卷目：1.嘉義縣警察局竹崎分局嘉竹警偵字第1100015300號刑案
偵查卷宗（下稱「警卷」）
      2.臺灣臺南地方檢察署110年度營他字第284號偵查卷宗（
        下稱「營他卷」）
      3.臺灣臺南地方檢察署110年度營偵字第1823號偵查卷宗
        （下稱「營偵卷」）
      4.臺灣臺南地方檢察署110年度偵字第20136號偵查卷宗（
        下稱「偵卷」）
      5.臺灣臺南地方法院110年度訴字第1134號刑事卷宗（下
        稱「本院卷」）
附表一：
編號 聯繫時間 見面時間 交易地點 毒品種類 交易金額(新臺幣) 交易方式 備註 適用法條 宣告刑 1 110年7月28日16時59分許 110年7月28日17時44分許 臺南市○○區○○街00巷00號被告黃清沂住處內 甲基安非他命1小包 1,000元 黃清沂持用扣案之附表二編號6之0000000000號行動電話安裝通訊軟體LINE，使用暱號「清一新營」與王欽賜使用暱稱為「堡仔.飽仔都好」於左列時間聯繫買賣甲基安非他命事宜後，黃清沂旋於左列時地，以1,000元代價交付甲基安非他命1包與王欽賜，並向王欽賜收取1,000元價金完成交易。 ①被告黃清沂之供述（警卷第5至12頁、營偵卷第119至133頁、本院卷第53至58頁） ②證人王欽賜之證述（警卷第13至20頁、營偵卷第177至182頁） ③證人王欽賜指認黃清沂之指認犯罪嫌疑人紀錄表（警卷第21至24頁） ④黃清沂持用0000000000號行動電話安裝通訊軟體LINE，使用暱號「清一新營」與王欽賜使用暱稱為「堡仔.飽仔都好」，於110年7月28日之LINE對話紀錄翻拍照片（警卷第25至32頁） 毒品危害防制條例第4條第2項之販賣第二級毒品罪 黃清沂犯販賣第二級毒品罪，累犯，處有期徒刑肆年。 2 110年8月13日2時18分許 110年8月13日8時13分許 臺南市○○區○○街00巷00號被告黃清沂住處內 甲基安非他命1小包 1,000元 黃清沂持用扣案之附表二編號6之0000000000號行動電話安裝通訊軟體LINE，使用暱號「清一新營」與王欽賜使用暱稱為「堡仔.飽仔都好」於左列時間聯繫買賣甲基安非他命事宜後，黃清沂旋於左列時地，以1,000元代價交付甲基安非他命1包與王欽賜，並向王欽賜收取1,000元價金完成交易。 ①被告黃清沂之供述（同上） ②證人王欽賜之證述（同上） ③證人王欽賜指認黃清沂之指認犯罪嫌疑人紀錄表（同上） ④黃清沂持用0000000000號行動電話安裝通訊軟體LINE，使用暱號「清一新營」與王欽賜使用暱稱為「堡仔.飽仔都好」，於110年8月13日之LINE對話紀錄翻拍照片（警卷第37至38頁） 毒品危害防制條例第4條第2項之販賣第二級毒品罪 黃清沂犯販賣第二級毒品罪，累犯，處有期徒刑肆年。 
附表二：
編號 扣押物品名稱 備註 1 甲基安非他命1包（毛重0.46公克） 左揭扣案物，經初步檢驗含甲基安非他命成分，此有嘉義縣警察局竹崎分局查獲涉嫌毒品危害防制條例毒品初步鑑驗報告書及鑑驗照片1份在卷可稽（營偵卷第91至93頁）；而被告供稱左揭毒品係其要施用的等語（本院卷第57、126頁），故左揭毒品應由檢察官另於被告施用第二級毒品甲基安非他命案件中沒收銷燬，且檢察官於本案未聲請沒收銷燬左揭毒品，本院不予處理左揭毒品，附此敘明。 2 4-甲基甲基卡西酮1包（毛重0.36公克） 左揭扣案物，經初步檢驗含4-甲基甲基卡西酮1包成分，此有嘉義縣警察局竹崎分局查獲涉嫌毒品危害防制條例毒品初步鑑驗報告書及鑑驗照片1份在卷可稽（營偵卷第87至89頁）；而被告供稱左揭毒品係其要施用的等語（警卷第7頁，本院卷第126頁），且檢察官於本案未聲請沒收銷燬左揭毒品，本院不予處理左揭毒品，附此敘明。 3 安非他命吸食器2組 被告供述係供施用毒品所用之物（警卷第7頁，本院卷第126頁），無證據證明與上開犯行相關，不予沒收。 4 斜削吸管1支 被告供述係供施用毒品所用之物（警卷第7頁，本院卷第126頁），無證據證明與上開犯行相關，不予沒收。 5 電子磅秤1台 被告供述係供施用毒品所用之物（警卷第7頁，本院卷第126頁），無證據證明與上開犯行相關，不予沒收。 6 三星牌手機1支（含0000000000號SIM卡1張） 被告所有之0000000000號行動電話，供販毒聯繫之用（本院卷第126頁），應依毒品危害防制條例第19條第1項規定宣告沒收。 
附表三：（本院卷第103頁）
職務報告 於嘉義縣警察局竹崎分局偵查隊 奉貴院囑查被告黃清沂、另案被告王欽賜供述安非他命來源之情形，說明如后： 一、依據貴院110年12月8日南院武刑榮110訴1134字第1109005278號函辦理。 二、有關本分局偵辦被告黃清沂涉嫌販賣第二級毒品安非他命案指證毒品上游犯罪嫌疑人綽號「阿誌」男子涉嫌毒品危害防制條例部分，被告黃清沂未能於警詢筆錄中詳細指證綽號「阿誌」男子真實身分，僅就警方蒐獲證據無法追查被告黃清沂所供稱之綽號「阿誌」男子，且經查扣案被告黃清沂行動電話通訊軟體LINE中已無相關犯罪證據可資佐證，故報請結案。 三、被告王欽賜涉嫌販賣苐二級毒品安非他命案指證毒品上游犯罪嫌疑人綽號「阿祥」男子涉嫌毒品危害防制條例部分，本分局目前正積極追查綽號「阿祥」真實身分，俟蒐集相關犯罪證據後，再報請臺灣臺南地方檢察署偵辦。 四、另有關被告黃清沂指證被告王欽賜涉嫌販賣第二級毒品安非他命案部分，本分局業由臺灣臺南地方檢察署和股檢察官指揮，並於110年11月25日以嘉竹警偵字第1100019439號刑事案件報告書報請偵辦。 　　報告人：警員張耀鴻 110 　年　　12　　月　　9 　　日